臺灣高等法院臺中分院刑事裁定    　
111年度毒聲重字第159號
聲  請  人  
即受處分人  廖兆偉


                    （於法務部○○○○○○○○執行強制戒治）
上列聲請人因違反毒品危害防制條例案件，對於本院中華民國11
1年5月17日111年度毒抗字第458號確定裁定（原審案號：臺灣臺
中地方法院111年度毒聲字第431號；偵查案號：臺灣臺中地方檢
察署111年度毒偵字第168、169號），聲請重新審理，本院裁定
如下：
    主  文
重新審理之聲請駁回。
    理  由
一、聲請人即受處分人廖兆偉（下稱聲請人）聲請意旨略以：聲
    請人於勒戒期間曾借提至臺北看守所，所內曾告知評分細項
    標準，但臺中戒治所於觀察、勒戒之始，並未告知正確的新
    法規定，更於各收容人入所時詢問登記之問題設下陷阱，聲
    請人在入所做新收資料登記時，誠實告知在所外曾有何身體
    疾病與就診紀錄，聲請人此次係因施用第二級毒品甲基安非
    他命入所勒戒，卻因聲請人坦承過去10餘年前曾施用過愷他
    命，被評為多重藥物濫用而加10分，更因聲請人告知曾罹患
    輕度憂鬱症，但本次入所勒戒並無就診或服用睡前管制藥，
    仍被評為「疑似」精神共病加5分，觀察、勒戒期間所謂初
    評、末評，均由所方聘雇的心理評估師認定，但僅憑心理評
    估師於短暫2、3分鐘、簡短的1、2句問話，如何斷定收容人
    有繼續吸食毒品傾向？此實有失公允。又民國110年3月26日
    修正有無繼續施用毒品傾向評估標準評分手冊，乃經法務部
    、衛福部、專家認定而實施，但現行評分項目中，對於過去
    曾受戒治處分之人，又以符合毒品危害防制條例第20條第2
    項規定再重新裁定戒治處分，有違新法之本意及目的，難以
    使眾多戒治人心服口服，為此，請重新審酌還聲請人一個公
    平之裁定等語。
二、觀察、勒戒及強制戒治之裁定確定後，有下列情形之一，認
    為應不施以觀察、勒戒或強制戒治者，受觀察、勒戒或強制
    戒治處分之人，或其法定代理人、配偶，或檢察官得以書狀
    敘述理由，聲請原裁定確定法院重新審理：㈠適用法規顯有
    錯誤，並足以影響裁定之結果者。㈡原裁定所憑之證物已證
    明為偽造或變造者。㈢原裁定所憑之證言、鑑定或通譯已證
    明其為虛偽者。㈣參與原裁定之法官，或參與聲請之檢察官
    ，因該案件犯職務上之罪，已經證明者。㈤因發現確實之新
    證據足認受觀察、勒戒或強制戒治處分之人，應不施以觀察
    、勒戒或強制戒治者。㈥受觀察、勒戒或強制戒治處分之人
    ，已證明其係被誣告者。法院認為無重新審理之理由，或程
    序不合法者，應以裁定駁回之。毒品危害防制條例第20條之
    1第1項、第4項前段定有明文。
三、經查：　
  ㈠聲請人向本院所提出書狀雖記載為「聲明異議狀」，惟其中
    案號欄記載「111年度毒抗字第458號」，且細譯該書狀全部
    內容，聲請人應係對本院111年度毒抗字第458號維持原審令
    其入戒治處所執行強制戒治之確定裁定不服，聲請尋求救濟
    ，本於解釋意思表示應探求當事人真意，不得拘泥於所用辭
    句之法理，核其真意，其應為依毒品危害防制條例第20條之
    1規定，就本院上開所為確定裁定聲請重新審理，先予敘明
    。　
　㈡聲請人前因施用第二級毒品案件，經臺灣臺中地方法院（下
    稱臺中地院）110年度毒聲字第949號裁定令入勒戒處所執行
    觀察、勒戒後，經法務部○○○○○○○○評分人員依照「有無繼續
    施用毒品傾向評估標準說明手冊」「有無繼續施用毒品傾向
    評估標準紀錄表」綜合判斷結果，認聲請人有繼續施用毒品
    傾向，再經同法院以111年度毒聲字第431號裁定聲請人令入
    戒治處所施以強制戒治，聲請人不服提起抗告，經本院於民
    國111年5月17日以111年度毒抗字第458號裁定駁回抗告確定
    （下稱原確定裁定）等情，有臺灣高等法院被告前案紀錄表
    、原審111年度毒聲字第431號刑事裁定、本院111年度毒抗
    字第458號刑事裁定在卷可稽，並經本院調取上開案件電子
    卷宗確認無誤。
  ㈢按勒戒處所應注意觀察受觀察、勒戒人在所情形，經醫師研
    判其有或無繼續施用毒品傾向後，至遲應於觀察、勒戒期滿
    之15日前，陳報該管檢察官，觀察勒戒處分執行條例第8條
    第1項亦有明定。是依前揭法條規定，研判受觀察、勒戒人
    有無繼續施用毒品傾向者，為勒戒處所內之專業醫師。又有
    無繼續施用毒品傾向之評估標準，並非完全以受觀察、勒戒
    人勒戒後之結果為準，勒戒前之各種情況，仍應作為評估之
    依據。勒戒處所所依憑之「有無繼續施用毒品傾向評估標準
    評分說明手冊」（2021年3月26日修正版），係以「前科紀
    錄與行為表現」「臨床評估」「社會穩定度」三項合併計算
    分數，每一大項皆有靜態因子與動態因子，並詳列與各項因
    子具有關聯性之具體事實及對應配分，先以靜態因子分數評
    分，靜態因子分數總分在60分（含）以上為「有繼續施用毒
    品傾向」；60分以下，與動態因子分數相加，如果總分在60
    分（含）以上，為「有繼續施用毒品傾向」，用以避免僅因
    評估者一己之主觀印象好惡致失其公正，或偏重單一事件影
    響而過度評價，誠屬落實禁絕毒害之刑事政策所必要、且兼
    顧客觀性與專業性之量化結果。故有無「繼續施用毒品傾向
    」，係依具體個案之臨床實務及相關事證等情綜合判定，有
    其相當之專業依據及標準，且涉及專門醫學，又衡酌強制戒
    治之目的，係為協助施用毒品者戒斷毒品之心癮及身癮所為
    之一種保安處分類型，而該評估標準係適用於每一位受觀察
    、勒戒處分之人，具一致性、普遍性、客觀性，倘其評估由
    形式上觀察，矯正機關若已逐一按照上揭標準及說明完成各
    項給分，並無明顯重大瑕疵或欠缺形式上之合法要件，法院
    對此專業評估結果即不應過度介入，宜予尊重。如若不然，
    豈非形同以司法機關之書面審閱，取代第一線矯正及醫護人
    員之實際觀察與專業判斷？當非所宜。而臺中地院111年度
    毒聲字第431號裁定及本院111年度毒抗字第458號裁定，均
    係參諸法務部○○○○○○○○111年4月18日中戒所衛字第11110001
    770號函所檢送之「有無繼續施用毒品傾向評估標準紀錄表
    」及「有無繼續施用毒品傾向證明書」，最終作成准予強制
    戒治之裁定，經本院調取上開卷宗核閱審查結果，並無任何
    欠缺形式合法性或明顯重大瑕疵之特殊情形，依照前揭說明
    ，本院對此判斷結果應予適度之尊重。是原確定裁定以聲請
    人有繼續施用毒品之傾向，駁回聲請人之抗告，經核並無不
    當。本件聲請人提出聲請重新審理，除執上開情詞外，並未
    具體敘明原確定裁定有何毒品危害防制條例第20條之1第1項
    所規定重新審理之事由，且經核其聲請意旨內容，均與同條
    項第1至6款所定情形無涉，即與毒品危害防制條例第20條之
    1所列之要件不合。從而，聲請人聲請重新審理，為無理由
    ，應予駁回。
據上論斷，應依毒品危害防制條例第20條之1第4項前段，裁定如
主文。　　
中　　華　　民　　國　　111 　年　　7 　　月　　1 　　日
         　刑事第十庭    審判長法　官  陳  宏  卿
　　　　　　　　　　　　　　   法　官  楊  文  廣
 　　　　　　　　　　　　　 　 法　官  簡  芳  潔                          
以上正本證明與原本無異。     
不得抗告。
                               書記官  廖  婉  菁
　　　　　　　　　　　　　　　 
中　　華　　民　　國　　111 　年　　7 　　月　　4 　　日